【裁判字號】    94,訴,1047
【裁判日期】    950518
【裁判案由】    背信
【裁判全文】
臺灣彰化地方法院刑事判決              94年度訴字第1047號
公  訴  人  臺灣彰化地方法院檢察署檢察官
被      告  甲○○
                      -2
            戊○○
                      -2
上  二  人
選任辯護人  楊振芳律師
被      告  乙○○
            丙○○
上  二  人
選任辯護人  蕭慶賢律師
上列被告等因背信案件，經檢察官提起公訴（九十三年度偵字第
八三一七號、九十四年度偵字第二三七○號），本院判決如下：
    主  文
甲○○、戊○○共同連續為他人處理事務，意圖損害本人之利益
，而為違背其任務之行為，致生損害於本人之利益，各處有期徒
刑貳年，均緩刑伍年。
乙○○、丙○○部分均公訴不受理。
    事  實
一、戊○○於民國七十七年間，成立聚隆纖維股份有限公司（下
    稱聚隆公司），至八十八年一月止，均擔任聚隆公司董事長
    ，並成立天絲纖維股份有限公司（下稱天絲公司），為持有
    天絲公司股份最多之股東；甲○○為戊○○之妻，並自八十
    五年起至八十八年一月止，擔任聚隆公司之財務處長兼董事
    ；乙○○自八十五年起，擔任聚隆公司總經理兼董事，自八
    十八年一月起，接任董事長，亦為天絲公司股東，並擔任天
    絲公司總經理；丙○○自八十五年四月起，擔任天絲公司董
    事長。聚隆公司股票於八十七年四月四日正式上巿後，因適
    逢亞洲金融風暴，聚隆公司股價連續下跌，臺灣證券交易所
    乃於同年八月二十八日邀集包括聚隆公司在內之上市公司進
    行座談，並於會中要求各公司對股價進行護盤。戊○○乃於
    八十七年八月底召開聚隆公司主管會議，由戊○○、乙○○
    、甲○○，及該公司副總經理兼董事林澤忠、財務副總經理
    張桂林出席，另有該公司高級專員李宏毅、財務課長李崇吉
    、倍利證券股份有限公司（下稱倍利公司）副總經理林偉熙
    列席，會中決議另成立拓昕、汎益、立翔等三家子公司配合
    原已成立之子公司巨能投資股份有限公司，以執行子公司買
    母公司股票之方式，對聚隆公司股價進行護盤，並委由林偉
    熙負責操盤，甲○○、乙○○、林澤忠則負責取得並提供吳
    連三、鄭橋松、吳連春、吳祚忠、吳祚誠、吳秀娟、蔡艷慧
    、昶富投資股份有限公司、三曜實業股份有限公司、甲○○
    、呂秀足、呂秀雲、陳阿讚、巫素香、張玉琇、江金定、江
    張麗鶯、劉福仁、葉景新、詹瑋瑋、吳國泰、詹純真、林乃
    馨、黃友煙、林麗韶、王阿春、王許秀蘭、鄭文武、黃雪琴
    、黃林品、曾證貿、黃妙美、吳錦坤、姚淑芬、陳錫熙、林
    純如、廖乾智、梁勝吉、余秀珠、陳舍立、林秋月、洪舜端
    、李登洪、陳炳堂、廖碧蘭、李裕元、葉弘洋、賴木權、呂
    火在、許木村、邱陳珠、吳阿倫、王麗真、吳王金允、蔡文
    謂、郭吉莉、陳麗麗、潘希偉、李翠薇、陳富美、黃美津、
    呂萬鉅、粘秀真、黃秀蘭、邱陳珠、梁勝賢、蔡尚美、鐘宏
    隆、梁勝吉、林自強、梁鎮海、陳國雄、黃壁塘、呂賴金釵
    等帳戶，作為買賣聚隆公司股票之用，另指派李宏毅、李崇
    吉、總經理室專員吳敏男、管理課管理師陳炳堂利用上開帳
    戶配合林偉熙操盤指令，以融資方式，買賣聚隆公司股票。
    嗣因聚隆公司股價持續下跌，致上開子公司與各該帳戶之融
    資擔保維持率不足百分之一百二十，經附表一所示證券融資
    公司通知限期補繳差額，仍未能於期限內補足，再經附表一
    所示證券融資公司依規定處分融資擔保品後，尚積欠各該證
    券融資公司如附表一所示金額之融資借款。其後，戊○○、
    甲○○、乙○○、丙○○（乙○○、丙○○前經不起訴處分
    確定，應為公訴不受理判決，詳見理由貳）均明知前開融資
    借款與天絲公司之營運無關，不得以天絲公司之資金支付，
    竟基於意圖損害天絲公司利益之背信概括犯意聯絡，由戊○○、甲○○、乙○○、丙○○共同謀議後，未經天絲公司董
    事會或股東會之決議，乙○○、丙○○即同意以天絲公司名
    義先後於八十八年一月十一日（起訴書誤載為八十八年一月
    十五日）與復華證券金融股份有限公司（下稱復華公司）、
    臺證綜合證券股份有限公司（下稱臺證公司），於同月十五
    日與安泰證券金融股份有限公司（下稱安泰公司）、富邦證
    券金融股份有限公司（下稱富邦公司），連續簽訂代償合約
    書，約定上開子公司與帳戶積欠各該證券融資公司之融資借
    款，應由天絲公司簽發支票代為清償，復先後於附表二所示
    實際開票日期，連續指示不知情之天絲公司已成年之會計施
    月珍、丁○○以天絲公司名義簽發如附表二所示支票，用以
    清償上開子公司與帳戶積欠如附表一所示證券融資公司之融
    資借款，致生損害於天絲公司及其他股東之利益。
二、案經法務部調查局彰化縣調查站移送臺灣彰化地方法院檢察
    署檢察官偵查起訴。
    理  由
壹、甲○○、戊○○部分：
一、本件有關以下所引用之被告以外之人於審判外之言詞或書面
    陳述，分別依刑事訴訟法第一百五十九條之一第二項、第一
    百五十九條之四、第一百五十九條之五規定，均具有證據能
    力。又本件起訴書犯罪事實原載有如附表三所示以天絲公司
    名義簽發之三紙支票部分，惟此部分犯罪事實，業據蒞庭檢
    察官於本院審理時予以減縮，已不在起訴範圍內，核先敘明
    。
二、訊據被告甲○○、戊○○對於被告戊○○自七十七年起至八
    十八年一月止，均擔任聚隆公司董事長，並為持有天絲公司
    股份最多之股東，被告甲○○自八十五年起至八十八年一月
    止，擔任聚隆公司之財務處長兼董事，被告乙○○自八十五
    年起，擔任聚隆公司總經理兼董事，自八十八年一月起接任
    董事長，並擔任天絲公司總經理，被告丙○○自八十五年四
    月起，擔任天絲公司董事長，以及聚隆公司利用上開子公司
    與帳戶名義，以融資方式買賣聚隆公司股票進行護盤，因聚
    隆公司股價持續下跌，致積欠各該證券融資公司如附表一所
    示金額之融資借款等情，均坦承不諱；被告戊○○另坦承曾
    與被告乙○○、丙○○商議後，以天絲公司名義與證券融資
    公司簽訂代償合約書，並簽發附表二所示支票，用以清償上
    開子公司與帳戶積欠如附表一所示證券融資公司之融資借款
    之事實；然均矢口否認有何背信之犯行，被告甲○○辯稱：
    天絲公司簽訂代償合約書及簽發支票的事情，伊不清楚云云
    ，被告戊○○則辯稱：伊不清楚天絲公司有無召開董事會或
    股東會，然因天絲公司積欠聚隆公司二億元貨款，始要求天
    絲公司簽發支票借給聚隆公司，且伊為天絲公司最大股東，
    不可能故意損害天絲公司之利益云云。惟查：
  (一)聚隆公司利用上開子公司與帳戶名義，以融資方式買賣聚隆
    公司股票進行護盤，因聚隆公司股價持續下跌，致積欠各該
    證券融資公司如附表一所示金額之融資借款後，被告戊○○
    即要求被告乙○○、丙○○先以天絲公司資金代為償還上開
    融資借款債務，再由被告戊○○負責處理，因被告戊○○為
    持有天絲公司股份最多之股東，被告乙○○、丙○○始同意
    以天絲公司名義與證券融資公司簽訂代償合約書，並指示天
    絲公司會計施月珍、丁○○以天絲公司名義簽發如附表二所
    示支票，用以清償上開子公司與帳戶積欠如附表一所示證券
    融資公司之融資借款，此經證人即被告丙○○於詢問（調查
    站戊○○卷第十至十五頁）、乙○○於詢問（調查站戊○○
    卷第五至九頁）與偵訊（偵字八三一七卷第一五八至一六一
    頁）時，分別證述綦詳，核與證人丁○○於本院審理時具結
    證稱：一開始是戊○○要求開立支票，伊表示這不是伊能決
    定的，並聯絡乙○○、丙○○，丙○○一開始說不能開立，
    戊○○與丙○○協調後，丙○○後來說由戊○○與乙○○協
    調後決定，公司的小章剛開始係由乙○○保管，有一次乙○○剛好要搭飛機去臺北，戊○○找人去機場向乙○○取回公
    司的小章等語（本院卷二第二六頁），大致相符。又天絲公
    司如簽發用以支付貨款以外之其他用途支票時，依該公司規
    定，應先經董事會同意，始得簽發，但簽發如附表二所示支
    票當時，並未經股東會或董事會同意，被告丙○○為求自保
    ，另要求被告戊○○簽立借款合約書與切結書等情，此有借
    款合約書影本（調查站戊○○卷第一一八頁）、切結書影本
    各一份（調查站戊○○卷第一一九至一二一頁）在卷可稽，
    亦經證人即被告丙○○於詢問（調查站戊○○卷第十一頁）
    、乙○○於詢問（調查站戊○○卷第九頁）與偵訊（偵字八
    三一七卷第一五八頁）時，證述明確。被告戊○○既為持有
    天絲公司最多股份之股東，對於天絲公司未曾召開股東會，
    同意以天絲公司名義與證券融資公司簽訂代償合約書，以及
    簽發如附表二所示支票用以清償上開子公司與帳戶積欠如附
    表一所示證券融資公司之融資借款，自難諉為不知；另觀諸
    被告戊○○於八十八年五月二日簽立並交付被告丙○○收執
    之切結書，其內容載明「本人確認天絲纖維股份有限公司於
    八十八年四月三十日前簽發之所有支票如附表，均非丙○○
    所簽發，其衍生之債務關係與丙○○無涉」等詞，倘若被告
    丙○○係經天絲公司股東會或董事會同意後，始以天絲公司
    名義簽發該等支票，即已符合該公司正常程序，應無要求被
    告戊○○簽立上開切結書之必要，足見被告戊○○對於如附
    表二所示支票係未依天絲公司正常程序經由股東會或董事會
    同意後而簽發一節，亦應知悉甚詳。被告戊○○辯稱：伊不
    清楚天絲公司有無召開董事會或股東會云云，自難採信。
  (二)天絲公司簽發如附表二所示支票，係用以清償上開子公司與
    帳戶積欠如附表一所示證券融資公司之融資借款，並未登載
    在天絲公司帳冊內，被告戊○○亦表示會負責清償該部分票
    款等情，此經證人丁○○、施月珍、乙○○於詢問（調查站
    戊○○卷第八、九、六一至六六頁）與偵訊（偵字八三一七
    卷第五二、五三、一五九、一六○頁）、丙○○於詢問（調
    查站戊○○卷第一一頁）時，分別證述在卷；再者，被告戊○○先後於八十八年一月十八日、同年五月二日應被告丙○○要求所簽立之上開借款合約書、切結書，其內容即分別載
    明「茲因甲方（即被告戊○○）財務調度需要，向天絲纖維
    股份有限公司借票一三八、五○三、七六四元，明細如附件
    ，支票到期應由甲方負責清償」、「本人（即被告戊○○）
    確認天絲纖維股份有限公司於八十八年四月三十日前簽發之
    所有支票如附表，均非丙○○所簽發，其衍生之債務關係與
    丙○○無涉，並同意由本人負擔前開票據之清償責任」等詞
    ；可見天絲公司簽發如附表二所示支票，係借給被告戊○○
    個人使用，並非借給聚隆公司或用以清償天絲公司積欠聚隆
    公司之貨款，而與天絲公司之營運無關至明。被告戊○○另
    辯稱：因天絲公司積欠聚隆公司二億元貨款，始要求天絲公
    司簽發支票借給聚隆公司云云，亦不可採。
  (三)依天絲公司公告之作業流程簽核辦法，該公司會計人員簽發
    支票，需經被告甲○○、乙○○簽核後，始能簽發並交付，
    此有天絲公司公告一紙在卷可稽（本院卷二第三九頁），且
    丁○○曾依指示至聚隆公司財務副總經理張桂林辦公室，以
    天絲公司名義簽發如附表二所示之一部分支票，被告甲○○
    當時亦在場，並與被告戊○○、乙○○共同向丁○○解釋，
    所簽發之支票係作為清償上開帳戶積欠證券公司款項使用，
    亦經證人丁○○於本院審理時結證明確（本院卷二第二六頁
    ），可見聚隆公司利用上開子公司與帳戶名義，以融資方式
    買賣聚隆公司股票進行護盤，因聚隆公司股價持續下跌，致
    積欠各該證券融資公司如附表一所示金額之融資借款後，被
    告甲○○確曾與被告戊○○、乙○○共同謀議以天絲公司名
    義簽發如附表二所示支票，用以清償上開子公司與帳戶積欠
    如附表一所示證券融資公司之融資借款。被告甲○○辯稱：
    天絲公司簽訂代償合約書及簽發支票的事情，伊不清楚云云
    ，顯係卸責之詞，不足採信。
  (四)證人即被告乙○○於本院審理時，雖否認擔任天絲公司總經
    理一職，然其於本院審理時既坦認確實負責天絲公司之實際
    營運（本院卷二第三五頁），且於詢問、偵訊時，亦先後坦
    承其為天絲公司總經理（調查站戊○○卷第八頁、偵字八三
    一七卷第一五八頁），足認被告乙○○確為天絲公司總經理
    無訛；被告丙○○為天絲公司董事長，則有天絲公司變更登
    記事項卡、經濟部公司執照、經濟部工廠登記證、臺灣省彰
    化縣政府營利事業登記證影本各一紙在卷可佐（調查站乙○○卷第一五一至一五四頁）；堪認被告乙○○、丙○○均屬
    受天絲公司委任為其處理事務之人。又天絲公司之股份除被
    告戊○○實際持有約百分之五十、被告乙○○實際持有約百
    分之二十外，尚有其他股東存在，此為被告戊○○供述無訛
    ，並經證人即被告乙○○於詢問（調查站戊○○卷第八頁）
    時證述明確，被告戊○○、甲○○與受天絲公司委任為其處
    理事務之被告乙○○、丙○○共同謀議，而以天絲公司名義
    簽訂代償合約書，並簽發如附表二所示支票，用以清償與天
    絲公司之營運無關，由上開子公司與帳戶積欠如附表一所示
    證券融資公司之融資借款，顯已損害天絲公司及其他股東之
    利益，應堪認定。
  (五)此外，復有證人吳國泰、梁勝吉、詹瑋瑋、林乃馨、廖碧蘭
    、劉福仁、葉景新、陳舍立、洪舜端、梁勝賢、余秀珠、李
    裕元、林秋月、陳何讚、李崇吉、吳敏男、陳炳堂、陳中義
    、施碧姿、黃天賜、張桂林、蕭溪明、楊麗雪、張文庸分別
    於詢問與偵訊中之證述，以及代償合約書影本四紙、承諾書
    、天絲公司變更登記事項卡、經濟部公司執照、經濟部工廠
    登記證、臺灣省彰化縣政府營利事業登記證等件影本各一紙
    、協議償債計畫會議議事錄影本、寶來證券股份有限公司函
    、富邦證券金融股份有限公司函、環華證券金融股份有限公
    司函、安泰證券金融股份有限公司函、聚隆融資未償還款項
    處理情形明細表、元大京華證券股份有限公司函金鼎綜合證
    券股份有限公司函、天絲公司退票明細表、臺灣證券交易股
    份有限公司函等件影本各一份、支票影本九紙在卷為證，本
    件事證明確，被告甲○○、戊○○背信之犯行，均堪認定。
三、核被告甲○○、戊○○所為，均係犯刑法第三百四十二條第
    一項之背信罪。被告甲○○、戊○○二人與被告乙○○、丙○○，就前揭犯行，具有犯意聯絡及行為分擔，均為共同正
    犯；被告甲○○、戊○○雖非受天絲公司委任，為該公司處
    理事務之人，然其等二人既與受天絲公司委任為其處理事務
    之被告乙○○、丙○○共同實施犯罪，依刑法第三十一條第
    一項規定，仍應以共犯論；其等利用不知情之天絲公司會計
    施月珍、丁○○以天絲公司名義簽發如附表二所示支票，係
    屬間接正犯。又被告甲○○、戊○○自八十八年一月十一日
    起至同年四月二十二日止，先後以天絲公司名義，簽訂代償
    合約書，並陸續簽發如附表二所示四十五紙支票之背信行為
    ，除同日簽訂代償合約書或簽發支票之行為間，其時地密切
    接近，應視為數個舉動之接續施行，屬接續犯，而為包括之
    一罪外，其餘多次背信行為間，客觀上先後數行為，既係分
    別於數月間逐次實施，在時間差距上，顯然可以分開，在刑
    法評價上，即各具獨立性，每次行為應皆可獨立成罪，惟該
    多次背信之犯行，時間既屬緊接，所犯亦係構成要件相同之
    罪，顯係基於概括犯意反覆為之，為連續犯，均應依刑法第
    五十六條規定，以一罪論，並加重其刑；公訴人認被告甲○○、戊○○先後多次簽訂代償合約書或簽發支票之行為，僅
    屬成立單一背信罪，容有誤會。爰審酌被告甲○○、戊○○
    因對聚隆公司股票進行護盤失利後，不思以正當管道解決債
    務，竟利用戊○○為天絲公司最大股東之身分，未經該公司
    股東會或董事會之決議，即擅自挪用天絲公司資金，嚴重損
    害天絲公司及其他股東之利益，然考量其等二人事後業已提
    供個人所有之聚隆公司股票七百八十三萬五千股及個人名義
    簽發之本票，償還積欠各證券融資公司之一部分融資借款，
    用以換回天絲公司所簽發如附表二所示之部分支票，此有協
    議償債計畫會議議事錄影本一份（調查站戊○○卷第八六頁
    ）在卷可佐，犯罪後已積極處理債務等一切情狀，分別量處
    如主文所示之刑。末查，被告戊○○、甲○○前均未曾受有
    期徒刑以上刑之宣告（被告戊○○雖另因違反國家安全法案
    件，經福建金門地方法院檢察署檢察官於九十四年七月二十
    日為緩起訴處分確定，緩起訴期間自九十四年八月九日起至
    九十五年八月八日止，但仍符合前開緩刑要件），此有臺灣
    彰化地方法院檢察署刑案資料查註紀錄表及臺灣高等法院被
    告全國前案紀錄表各一份附卷可考，被告甲○○、戊○○雖
    因對聚隆公司股票進行護盤失利後，一時失慮，而擅自挪用
    天絲公司資金，致罹刑典，然其等二人事後既已提供個人所
    有之聚隆公司股票及個人名義簽發之本票，陸續清償融資借
    款，用以換回天絲公司所簽發之部分支票，顯已知所悔悟，
    經此偵審程序與論罪科刑之教訓後，當知所警惕，而無再犯
    之虞，本院認所宣告之刑，以暫不執行為適當，爰依刑法第
    七十四條第一款，均宣告緩刑五年，用啟自新，並期其等二
    人能繼續償還積欠各該證券融資公司之融資借款，以解決天
    絲公司之票款債務。
四、至於被告戊○○、甲○○雖另因涉犯刑法第三百三十六條第
    二項之業務侵占罪、同法第二百十六條、第二百十一條之行
    使偽造公文書罪、商業會計法第七十一條第一款等罪嫌，由
    臺灣彰化地方法院檢察署檢察官於八十八年十二月十五日以
    八十八年度偵字第五八七六號提起公訴，經本院於九十一年
    八月二十七日以八十九年度訴字第二七八號刑事判決，認被
    告戊○○、甲○○均係犯刑法第三百四十二條第一項之背信
    罪，而分別判處有期徒刑一年六月，均緩刑三年，嗣經臺灣
    高等法院臺中分院於九十三年十月二十一日以九十一年度上
    訴字第一八八七號撤銷原判決，改判被告戊○○、甲○○無
    罪，經上訴後，現仍在最高法院審理中，此有臺灣高等法院
    被告前案紀錄表一份在卷可稽，被告戊○○、甲○○於該案
    如經無罪之判決確定，與本案自不生連續犯之裁判上一罪關
    係；再者，該案縱經撤銷發回而改判，然觀諸該案起訴書與
    本院第一審判決書所載犯罪事實，本院另案判決係以被告戊○○、甲○○為籌措對聚隆公司股票進行護盤所需資金，而
    將聚隆公司資金匯入上開子公司與帳戶內，作為買賣聚隆公
    司股票使用，因認被告戊○○、甲○○均係犯背信罪，核與
    本案被告戊○○、甲○○係於護盤失利、積欠各該證券融資
    公司如附表一所示金額之融資借款後，為圖清償該融資借款
    ，始另行起意與被告乙○○、丙○○基於意圖損害天絲公司
    利益之背信犯意聯絡，而以天絲公司名義簽訂代償合約書，
    並簽發如附表二所示支票，用以清償與天絲公司之營運無關
    ，由上開子公司與帳戶積欠如附表一所示證券融資公司之融
    資借款，其前後二案背信之行為，犯罪手段顯有不同，且非
    本於同一概括犯意所為，亦無由成立連續犯之裁判上一罪關
    係，併此敘明。
貳、乙○○、丙○○部分：
一、按不起訴處分確定者，非有發現新事實或新證據者，或有第
    四百二十條第一項第一款、第二款、第四款或第五款所定得
    為再審原因之情形者，不得對於同一案件再行起訴，刑事訴
    訟法第二百六十條定有明文。又同一案件曾經不起訴處分而
    違背第二百六十條之規定再行起訴者，應諭知不受理之判決
    ，同法第三百零三條第四款亦有明文。次按不起訴處分已確
    定者，如無刑事訴訟法第二百六十條所列各款得對於同一案
    件再行起訴之情形，應依同法第三百零三條第四款諭知不受
    理之判決，又得對於已經不起訴處分確定之案件再行起訴之
    新事實、新證據，乃不起訴處分以前未經發現至其後始行發
    現，且足認被告有犯罪嫌疑者而言。並不包括原處分認定事
    實錯誤或援用法律違背規定及法律變更等情形在內（最高法
    院七十三年度臺上字第一○一五號判決意旨參照）。從而，
    檢察官如為不起訴處分確定，依現行刑事訴訟法之規定，若
    無同法第二百六十條所定情事，檢察官所為之不起訴處分，
    縱有違法或不當之情形，仍無救濟之途，無從再行起訴。
二、公訴意旨略以：被告乙○○、丙○○與被告戊○○、甲○○
    （被告戊○○、甲○○部分，詳見理由壹）均明知如附表一
    所示融資借款與天絲公司之營運無關，不得以天絲公司之資
    金支付，竟基於意圖損害天絲公司利益之犯意聯絡，未經天
    絲公司董事會或股東會之決議，由被告戊○○商請天絲公司
    於八十八年一月十一日（起訴書誤載為八十八年一月十五日
    ）出具代償合約書予復華公司、臺證公司，於同月十五日出
    具代償合約書予安泰公司、富邦公司，表明上開子公司與帳
    戶積欠各該證券融資公司之融資借款，由天絲公司簽發支票
    代為清償，復先後於附表二所示實際開票日期，連續指示不
    知情之天絲公司會計施月珍、丁○○以天絲公司名義簽發如
    附表二所示支票，用以清償上開子公司與帳戶積欠如附表一
    所示證券融資公司之融資借款，致生損害於天絲公司及其他
    股東之利益，因認被告乙○○、丙○○二人涉犯刑法第三百
    四十二條第一項之背信罪嫌。
三、惟查，被告乙○○、丙○○前經告訴、告發及法務部調查局
    彰化縣調查站移送意旨略以：被告乙○○以擔任天絲公司總
    經理之身分，與擔任天絲公司股東之戊○○共同基於為自己
    不法利益之犯意聯絡，未經天絲公司董事會或其他權責會議
    通過，即私下與天絲公司董事長即被告丙○○分別指示天絲
    公司會計連續開立四十七張支票，支付股票買賣差額及被告
    戊○○個人債務，總金額三億六千二百一十四萬九千五百二
    十五元，導致天絲公司財務及信用嚴重受損而結束營業，致
    生損害於天絲公司股東，因認被告乙○○涉犯侵占、背信、
    詐欺、偽造文書之犯行，被告丙○○涉犯背信之犯行等語，
    嗣經臺灣彰化地方法院檢察署檢察官於九十一年十月二十九
    日以九十四年度偵字第二八七三、五六二三號不起訴處分書
    ，對被告乙○○、丙○○為不起訴處分確定，此有該不起訴
    處分書一份在卷可考（偵字第五六二三號卷第三四、三五頁
    ）。該署檢察官雖於九十四年三月十七日再以前揭公訴意旨
    ，業據被告戊○○、乙○○自白不諱，復經證人施月珍、丁○○證述屬實，並有代償合約書四紙、承諾書、切結書、天
    絲公司支票存款退票一覽表、借款合約書、戊○○開立天絲
    公司票據明細代償金額明細一覽表各一紙在卷可稽為由，認
    因發現足資認定被告乙○○、丙○○涉犯背信罪嫌之新證據
    ，而自行簽分偵辦，並據以對被告乙○○、丙○○提起公訴
    ，此有簽呈一份（偵字第二三七○號第七至九頁）附卷可參
    。然上開簽呈與起訴書所載之各項證據，其中，代償合約書
    四紙、承諾書、切結書、協議償債計畫會議議事錄、借款合
    約書、天絲公司支票存款退票一覽表、代償金額明細一覽表
    、戊○○開立天絲公司票據明細代償金額明細一覽表等書證
    ，均檢附在法務部調查局彰化縣調查站於九十年八月十四日
    移送之「戊○○等背信案」案卷內（該卷第八一至一二一頁
    ），另關於被告乙○○、丙○○與被告戊○○商議後，即指
    示天絲公司會計人員施月珍、丁○○以天絲公司名義簽發支
    票，用以清償上開子公司與帳戶積欠各證券融資公司之融資
    借款一節，前經被告戊○○、乙○○於調查員詢問時坦認不
    諱（調查站戊○○卷第一至九頁），並經證人施月珍、丁○○於調查員詢問時證述明確（調查站戊○○卷第六一至六六
    頁），核與被告乙○○、戊○○於臺灣彰化地方法院檢察署
    九十三年度偵字第八三一七號案件偵訊中之供述，及證人施
    月珍、丁○○於該案件偵訊時之證述，均大致相符，顯見上
    開證據均係檢察官於九十一年十月二十九日以九十四年度偵
    字第二八七三、五六二三號為不起訴處分以前，即已存在並
    經檢察官調查斟酌之證據，自非所謂發現之新證據。此外，
    復無其他刑事訴訟法第二百六十條所定得對於同一案件再行
    起訴之情形，則公訴人就前開業經不起訴處分確定之同一案
    件，對被告乙○○、丙○○再行提起公訴，按諸前揭說明，
    自應為諭知公訴不受理之判決。
據上論斷，應依刑事訴訟法第二百九十九條第一項前段、第三百
零三條第四款，刑法第二十八條、第三十一條第一項、第五十六
條、第三百四十二條第一項、第七十四條第一款，罰金罰鍰提高
標準條例第一條前段，判決如主文。
本案經檢察官高如應到庭執行職務。
中    華    民    國    95    年    5     月    18    日
                  刑事第二庭   審判長法  官  王義閔
                                     法  官  李雅俐
                                     法  官  鄭舜元
以上正本證明與原本無異。
如不服本判決，應於判決送達後10日內，向本院提出上訴狀（須
附繕本）。
告訴人或被害人對於判決如有不服具備理由請求檢察官上訴者，
其上訴期間之計算係以檢察官收受判決正本之日期為準。
中    華    民    國    95    年    5     月    25    日
                                     書記官  呂雅惠
附錄本案論罪科刑法條全文：
刑法第342條為他人處理事務，意圖為自己或第三人不法之利益
，或損害本人之利益，而為違背其任務之行為，致生損害於本人
之財產或其他利益者，處5年以下有期徒刑、拘役或科或併科1千
元以下罰金。前項之未遂犯罰之。
附表一
┌──┬─────────────────────┬─────────┐
│編號│證券融資公司名稱                          │積欠金額（新臺幣）│
├──┼─────────────────────┼─────────┤
│一  │復華證券金融股份有限公司                  │10,352,171元      │
├──┼─────────────────────┼─────────┤
│二  │臺證綜合證券股份有限公司                  │10,419,932元      │
├──┼─────────────────────┼─────────┤
│三  │安泰證券金融股份有限公司                  │10,159,558元      │
├──┼─────────────────────┼─────────┤
│四  │富邦證券金融股份有限公司                  │12,473,083元      │
├──┼─────────────────────┼─────────┤
│五  │寶來證券股份有限公司                      │1,843,405元       │
├──┼─────────────────────┼─────────┤
│六  │環華證券金融股份有限公司                  │6,849,672元       │
├──┼─────────────────────┼─────────┤
│七  │大華證券股份有限公司                      │1,107,056元       │
├──┼─────────────────────┼─────────┤
│八  │日盛證券股份有限公司                      │11,572,264元      │
├──┼─────────────────────┼─────────┤
│九  │金鼎綜合證券股份有限公司                  │581,920元         │
├──┼─────────────────────┼─────────┤
│十  │京華證券股份有限公司                      │5,559,725元       │
│    │（89.7.1.更名為元大京華證券股份有限公司） │                  │
└──┴─────────────────────┴─────────┘
附表二
┌──┬─────┬────────────┬─────┬─────┬──────┬────┐
│編號│實際開票日│受款人                  │票號      │票載發票日│金額（元）  │備註    │
├──┼─────┼────────────┼─────┼─────┼──────┼────┤
│一  │88.1.11.  │臺證綜合證券股份有限公司│AA0000000 │88.4.11.  │7,000,000   │註銷    │
├──┼─────┼────────────┼─────┼─────┼──────┼────┤
│二  │88.1.11.  │臺證綜合證券股份有限公司│AA0000000 │88.7.11.  │7,472,683   │退票    │
├──┼─────┼────────────┼─────┼─────┼──────┼────┤
│三  │88.1.11.  │復華證券金融股份有限公司│AA0000000 │88.4.11.  │5,000,000   │註銷    │
├──┼─────┼────────────┼─────┼─────┼──────┼────┤
│四  │88.1.11.  │復華證券金融股份有限公司│AA0000000 │88.4.11.  │20,000,000  │註銷    │
├──┼─────┼────────────┼─────┼─────┼──────┼────┤
│五  │88.1.11.  │復華證券金融股份有限公司│AA0000000 │88.7.11.  │5,352,171   │退票    │
├──┼─────┼────────────┼─────┼─────┼──────┼────┤
│六  │88.1.11.  │復華證券金融股份有限公司│AA0000000 │88.7.11.  │19,703,859  │退票    │
├──┼─────┼────────────┼─────┼─────┼──────┼────┤
│七  │88.1.11.  │環華證券金融股份有限公司│AA0000000 │88.4.11.  │2,133,871   │註銷    │
├──┼─────┼────────────┼─────┼─────┼──────┼────┤
│八  │88.1.11.  │環華證券金融股份有限公司│AA0000000 │88.7.11.  │2,612,279   │退票    │
├──┼─────┼────────────┼─────┼─────┼──────┼────┤
│九  │88.1.11.  │寶來證券股份有限公司    │AA0000000 │88.4.11.  │900,000     │註銷    │
├──┼─────┼────────────┼─────┼─────┼──────┼────┤
│十  │88.1.11.  │寶來證券股份有限公司    │AA0000000 │88.7.11.  │943,405     │退票    │
├──┼─────┼────────────┼─────┼─────┼──────┼────┤
│十一│88.1.11.  │京華證券股份有限公司    │AA0000000 │88.3.15.  │5,559,725   │註銷    │
├──┼─────┼────────────┼─────┼─────┼──────┼────┤
│十二│88.1.11.  │金鼎綜合證券股份有限公司│AA0000000 │88.4.11.  │581,920     │註銷    │
├──┼─────┼────────────┼─────┼─────┼──────┼────┤
│十三│88.1.12.  │復華證券金融股份有限公司│AA0000000 │88.4.11.  │135,988     │註銷    │
├──┼─────┼────────────┼─────┼─────┼──────┼────┤
│十四│88.1.12.  │復華證券金融股份有限公司│AA0000000 │88.7.11.  │140,000     │退票    │
├──┼─────┼────────────┼─────┼─────┼──────┼────┤
│十五│88.1.13.  │環華證券金融股份有限公司│AA0000000 │88.4.11.  │200,000     │註銷    │
├──┼─────┼────────────┼─────┼─────┼──────┼────┤
│十六│88.1.13.  │環華證券金融股份有限公司│AA0000000 │88.4.11.  │500,000     │註銷    │
├──┼─────┼────────────┼─────┼─────┼──────┼────┤
│十七│88.1.13.  │環華證券金融股份有限公司│AA0000000 │88.7.11.  │233,311     │退票    │
├──┼─────┼────────────┼─────┼─────┼──────┼────┤
│十八│88.1.13.  │環華證券金融股份有限公司│AA0000000 │88.7.11.  │568,328     │退票    │
├──┼─────┼────────────┼─────┼─────┼──────┼────┤
│十九│88.1.13.  │戊○○                  │AA0000000 │88.1.21.  │10,000,000  │註銷    │
├──┼─────┼────────────┼─────┼─────┼──────┼────┤
│二十│88.1.13.  │戊○○                  │AA0000000 │88.1.28.  │10,000,000  │註銷    │
├──┼─────┼────────────┼─────┼─────┼──────┼────┤
│二一│88.1.13.  │戊○○                  │AA0000000 │88.2.4.   │10,000,000  │註銷    │
├──┼─────┼────────────┼─────┼─────┼──────┼────┤
│二二│88.1.15.  │環華證券金融股份有限公司│AA0000000 │88.4.11.  │400,000     │註銷    │
├──┼─────┼────────────┼─────┼─────┼──────┼────┤
│二三│88.1.15.  │環華證券金融股份有限公司│AA0000000 │88.7.11.  │453,151     │退票    │
├──┼─────┼────────────┼─────┼─────┼──────┼────┤
│二四│88.1.15.  │安泰證券金融股份有限公司│AA0000000 │88.4.11.  │6,750,000   │註銷    │
├──┼─────┼────────────┼─────┼─────┼──────┼────┤
│二五│88.1.15.  │安泰證券金融股份有限公司│AA0000000 │88.7.11.  │6,750,000   │退票    │
├──┼─────┼────────────┼─────┼─────┼──────┼────┤
│二六│88.1.15.  │富邦證券金融股份有限公司│AA0000000 │88.4.15.  │6,236,541   │註銷    │
├──┼─────┼────────────┼─────┼─────┼──────┼────┤
│二七│88.1.15.  │富邦證券金融股份有限公司│AA0000000 │88.7.15.  │6,236,542   │退票    │
├──┼─────┼────────────┼─────┼─────┼──────┼────┤
│二八│88.1.19.  │環華證券金融股份有限公司│AA0000000 │88.7.11.  │301,883     │退票    │
├──┼─────┼────────────┼─────┼─────┼──────┼────┤
│二九│88.1.22.  │大華證券股份有限公司    │AA0000000 │88.4.15.  │1,022,511   │註銷    │
├──┼─────┼────────────┼─────┼─────┼──────┼────┤
│三十│88.2.1.   │日盛證券股份有限公司    │AA0000000 │88.7.15.  │5,786,132   │退票    │
├──┼─────┼────────────┼─────┼─────┼──────┼────┤
│三一│88.2.1.   │戊○○                  │AA0000000 │88.4.15.  │5,786,132   │註銷    │
├──┼─────┼────────────┼─────┼─────┼──────┼────┤
│三二│88.2.9.   │戊○○                  │AA0000000 │88.4.15.  │2,000,000   │註銷    │
├──┼─────┼────────────┼─────┼─────┼──────┼────┤
│三三│88.2.9.   │戊○○                  │AA0000000 │88.4.25.  │2,000,000   │註銷    │
├──┼─────┼────────────┼─────┼─────┼──────┼────┤
│三四│88.2.9.   │戊○○                  │AA0000000 │88.4.30.  │2,000,000   │註銷    │
├──┼─────┼────────────┼─────┼─────┼──────┼────┤
│三五│88.2.9.   │戊○○                  │AA0000000 │88.5.5.   │2,000,000   │註銷    │
├──┼─────┼────────────┼─────┼─────┼──────┼────┤
│三六│88.3.20.  │戊○○                  │AA0000000 │88.4.27.  │800,000     │註銷    │
├──┼─────┼────────────┼─────┼─────┼──────┼────┤
│三七│88.3.20.  │戊○○                  │AA0000000 │88.4.30.  │800,000     │註銷    │
├──┼─────┼────────────┼─────┼─────┼──────┼────┤
│三八│88.4.18.  │戊○○                  │AA0000000 │88.4.19.  │2,000,000   │註銷    │
├──┼─────┼────────────┼─────┼─────┼──────┼────┤
│三九│88.4.19.  │環華證券金融股份有限公司│AA0000000 │88.5.11.  │3,533,871   │註銷    │
├──┼─────┼────────────┼─────┼─────┼──────┼────┤
│四十│88.4.19.  │寶來證券股份有限公司    │AA0000000 │88.5.11.  │900,000     │註銷    │
├──┼─────┼────────────┼─────┼─────┼──────┼────┤
│四一│88.4.19.  │京華證券股份有限公司    │AA0000000 │88.5.11.  │1,997,324   │註銷    │
├──┼─────┼────────────┼─────┼─────┼──────┼────┤
│四二│88.4.19.  │臺證綜合證券股份有限公司│AA0000000 │88.5.11.  │7,000,000   │註銷    │
├──┼─────┼────────────┼─────┼─────┼──────┼────┤
│四三│88.4.21.  │金鼎綜合證券股份有限公司│AA0000000 │88.5.11.  │581,920     │註銷    │
├──┼─────┼────────────┼─────┼─────┼──────┼────┤
│四四│88.4.22.  │復華證券金融股份有限公司│AA0000000 │88.5.11.  │5,135,988   │註銷    │
├──┼─────┼────────────┼─────┼─────┼──────┼────┤
│四五│88.4.22.  │復華證券金融股份有限公司│AA0000000 │88.5.11.  │20,000,000  │註銷    │
└──┴─────┴────────────┴─────┴─────┴──────┴────┘
附表三
┌──┬─────┬───────┬─────┬─────┬──────┬─────────┐
│編號│實際開票日│受款人        │票號      │票載發票日│金額（元）  │備註              │
├──┼─────┼───────┼─────┼─────┼──────┼─────────┤
│一  │88.4.19.  │鹿津工業公司  │AA0000000 │88.7.8.   │160,000,000 │起訴書附表一第29張│
├──┼─────┼───────┼─────┼─────┼──────┼─────────┤
│二  │88.1.13.  │竣國          │AA0000000 │88.1.24.  │1,040,000   │起訴書附表一第34張│
├──┼─────┼───────┼─────┼─────┼──────┼─────────┤
│三  │88.1.13.  │許安進        │AA0000000 │88.3.12.  │1,600,000   │起訴書附表一第37張│
└──┴─────┴───────┴─────┴─────┴──────┴─────────┘


司法院資訊處製作；財團法人民間司法改革基金會備份。
